臺灣高雄地方法院刑事判決　　　　　　　　　　　　九十一年度交訴字第一二八號
　　公　訴　人　臺灣高雄地方法院檢察署檢察官
　　被　　　告　甲○○
右列被告因公共危險等案件，經檢察官提起公訴（九十一年度偵字第一○七九四號）
，本院判決如左：
    主  文
甲○○駕駛動力交通工具肇事，致人受傷而逃逸，處有期徒刑柒月，緩刑貳年。
其餘被訴部分，公訴不受理。
    事  實
一、甲○○於民國九十一年五月二十三日上午七時四十分許，無駕駛執照騎乘未懸掛
    車牌（該機車為甲○○之妻吳乙○○所有，車牌號碼ＺＪＲ─一三七號，前因違
    規遭警吊扣車牌）之輕機車，沿高雄縣橋頭鄉○○路由南向北方向行駛，途經該
    路鐵路平交道附近之雅歌鋼琴公司前，本應注意行車遇有變換車道時，應先顯示
    方向燈光或手勢，而依當時之天候雨、有日間自然光線、鄉道○路面溼潤、無缺
    陷、亦無障礙物，並無不能注意之情事，詎甲○○應注意、能注意，竟疏未注意
    變換車道時，應先顯示方向燈光或手勢，即貿然由內車道偏向駛往外車道。適有
    考領有重型機車駕駛執照之丙○○騎乘車牌號碼ＺＤＥ─９２８號輕機車，亦沿
    高雄縣橋頭鄉○○路由南向北方向騎駛而至，見狀煞避不及，兩機車因而發生擦
    撞，甲○○及丙○○均人車倒地，丙○○並因而受有「頭部外傷、上唇裂傷（縫
    合七針）、右手第三指裂傷（縫合六針）、多處裂傷」等傷害（過失傷害部分，
    業據丙○○當庭撤回告訴，詳如後述）。甲○○明知騎駛機車肇事致人受傷，不
    僅未停車照料傷者及留置現場等待警方前往處理，竟基於肇事逃逸之犯意，隨即
    起身後騎乘原機車逃離現場。適為行經該處之林文成目擊，即報警處理，並自後
    追趕至該路一○四號前將甲○○之機車攔阻，因而查獲。
二、案經丙○○訴請高雄縣警察局岡山分局報請台灣高雄地方法院檢察署檢察官偵查
    起訴。
    理  由
一、訊據被告甲○○對於右揭時、地騎乘其妻吳乙○○所有未懸掛車牌之機車肇事，
    致被害人丙○○受有上開傷害，並於事故發生後隨即起身離開事故現場等事實均
    供承不諱，其供稱：於九十一年五月二十三日上午七時四十分許，在高雄縣橋頭
    鄉○○路○路平交道附近之雅歌鋼琴公司前，伊確與被害人之機車發生車禍事故
    ，伊並因此跌倒在地，且當時伊確知被害人亦人車倒地，但因伊覺得頭暈，且急
    著前往工作處所，所以即起身並旋騎乘機車離開現場，後為一名年輕男子將伊攔
    下並報警等語，核與證人即被害人丙○○於警訊及本院審理時證述之情節大致相
    符，並證人即目擊之林文成於警訊時證稱：於九十一年五月二十三日上午七時四
    十分許，伊騎乘機車沿高雄縣橋頭鄉○○路由北往南方向行駛，行經該路鐵路平
    交道附近之雅歌鋼琴公司前，見沿該路由南向北方向騎駛之被告機車，由內車道
    突然偏向外車道，致同方向之被害人機車閃避不及，而發生本件車禍事故，被害
    人人車倒地，並當場昏迷在路旁，被告看看自己並無受傷後，即騎駛機車離去，
    伊見狀即打電話報警並叫救護車，且馬上騎機車自後追趕被告，追至該路一○四
    號前將被告攔阻下來，當時雖下著毛毛雨，但視線及路況均良好等語，證人即被
    告之妻吳乙○○於本院審理時證稱：該機車為伊所有，前因伊女兒騎乘該機車未
    戴安全帽為警取締，故該機車車牌遭警吊扣等語，且有道路交通事故調查報告表
    、車籍作業系統查詢認可資料、高雄縣警察局舉發違反道路交通管理事件通知單
    及現場照片五張附卷可稽。而被害人確係因本件車禍致受有「頭部外傷、上唇裂
    傷（縫合七針）、右手第三指裂傷（縫合六針）、多處裂傷」等傷害，有診斷證
    明書乙紙在卷可按。又按行車遇有變換車道時，應先顯示方向燈光或手勢，道路
    交通安全規則第九十一條第六款定有明文。被告於右揭時、地騎駛機車本應注意
    上開規定，且依當時情形，又無不能注意之情形，竟疏未注意即貿然由內車道偏
    向駛往外車道，致與被害人之機車發生擦撞而肇事，業據證人即當場目擊之林文
    成證述在卷，已如前述，是被告確有過失至明。準此，被告騎乘機車肇事後，為
    規避其駕車肇事責任，不僅未停車照料傷者及留置現場等待警方前往處理，反隨
    即起身並騎駛該機車逃離現場之事實，堪予認定。綜上所述，本件事證明確，被
    告上開駕車肇事逃逸犯行，實堪認定。
二、核被告甲○○所為，係犯刑法第一百八十五條之四之駕車肇事逃逸罪。爰審酌被
    告之品行非劣，肇事後不僅未救護傷者，反騎乘機車逃逸，惡性非輕，惟念及被
    害人事後當庭表示撤回本件告訴，不再追究，被害人所受傷害，及犯後態度等一
    切情狀，量處如主文所示之刑，以資懲儆。又被告前未曾受有期徒刑以上刑之宣
    告，有台灣高等法院被告全國前案紀錄表及刑案資料查註紀錄表可按，因一時失
    慮，致罹刑典，並已因本件遭羈押二十餘日，且被害人亦當庭表示撤回告訴，不
    再追究，經此偵審程序及刑之宣告，應知警惕，而無再犯之虞，本院認前開所宣
    告之刑，以暫不執行為適當，並宣告緩刑二年，以啟自新。
三、公訴意旨另以：被告甲○○於前揭時、地，騎駛車牌號碼ＺＪＲ─一三七號輕型
    機車（未懸掛車牌），沿高雄縣橋頭鄉○○路偏內側車道，由楠梓往橋頭方向行
    駛，途經該路雅歌鋼琴公司前，本應注意變換車道時應先顯示方向燈光或手勢，
    且依當時情形，又無不能注意之情形，乃竟疏於注意未顯示方向燈光或手勢，貿
    然偏向駛往外車道，致同向由丙○○所騎乘原本沿橋南路旁行駛之ＺＤＥ─九二
    八號輕型機車，因閃避不及而撞上，丙○○因此受有上開傷害。因認被告甲○○
    另涉犯刑法第二百八十四條第一項前段之過失傷害罪嫌。按告訴乃論之罪，告訴
    人於第一審辯論終結前，得撤回其告訴；又告訴經撤回者，法院應諭知不受理之
    判決，刑事訴訟法第二百三十八條第一項及第三百零三條第三款定有明文。本件
    被告甲○○因過失傷害案件，經檢察官提起公訴，認被告係犯刑法第二百八十四
    條第一項前段之過失傷害罪，依同法第二百八十七條前段之規定，該罪須告訴乃
    論。茲據告訴人丙○○於本院審理時，當庭以言詞撤回其告訴，有本院九十一年
    六月十二日審判筆錄在卷足憑，揆諸前開說明，爰為諭知不受理之判決。
據上論斷，應依刑事訴訟法第二百九十九條第一項前段、第三百零三條第三款，刑法
第一百八十五條之四、第七十四條第一款，判決如主文。
本案經檢察官林美靜到庭執行職務。
中      華      民      國      九十一    年      六    月      十九    日
                                  臺灣高雄地方法院刑事第六庭
                                      法  官  洪榮家
右正本證明與原本無異。
如不服本判決，應於判決送達後十日內，向本院提出上訴狀。
                                      書記官   陳寰瑛
中      華      民      國      九十一    年      六    月      十九    日
附錄本案論罪科刑法條全文：
刑法第一百八十五條之四：
  駕駛動力交通工具肇事，致人死傷而逃逸者，處六月以上五年以下有期徒刑。
